【裁判字號】    98,毒抗,329
【裁判日期】    980811
【裁判案由】    毒品危害防制條例
【裁判全文】
臺灣高等法院刑事裁定                 98年度毒抗字第329號
抗  告  人
即  被  告  甲○○
                    現於臺灣桃園看守所附設勒戒所
上列抗告人因毒品危害防制條例案件，不服臺灣桃園地方法院中
華民國98年7月21日裁定（98年度毒聲字第694號），提起抗告，
本院裁定如下：
    主  文
抗告駁回。
    理  由
一、抗告意旨略以：被告遭羈押已七月，期間均未施用毒品，當
    無施用傾向，何以觀察勒戒結果認有繼續施用傾向？且臨床
    徵候達五十分，亦屬不合實情。而戒斷症狀，及情緒態度等
    ，未見其他佐證，應調取每日觀察紀錄等資料，以明暸是否
    有誤載或構陷。請撤銷原處分等語。
二、原裁定略以：聲請意旨略以：被告甲○○因施用毒品，經
    依本院98年度毒聲字第402號裁定送臺灣桃園看守所附設勒
    戒處所觀察、勒戒後，認有繼續施用毒品之傾向，爰依毒品
    危害防制條例第20條第2項之規定，聲請裁定令入戒治處所
    施以強制戒治等語。經查，被告甲○○因施用第一級毒品
    ，前經裁定送觀察、勒戒後，經臺灣桃園看守所附設勒戒處
    所認有繼續施用毒品之傾向，有桃所衛字第0981305049-1號
    函及所附「有無繼續施用毒品傾向證明書」在卷可稽。依勒
    戒處所評分說明手冊規定，係以「人格特質」、「臨床徵候
    」及「環境相關因素」3項合併計算分數：(一)分數60分以上
    ，判定為有繼續施用毒品傾向；(二)50分以下判定為無繼續施
    用毒品傾向；(三)51分至59分間，由判定者再作整體評估後決
    定，若判定為有繼續施用毒品傾向需加註理由；(四)情形特殊
    之個案，在認為依上開分數判定原則不合適時，可依據實際
    之狀況詳實註明判定之理由，另為判定有或無繼續施用毒品
    傾向；其中「人格特質」係依有無毒品犯罪前科、其他犯罪
    紀錄、行為觀察；「臨床徵候」係依尿液檢驗戒斷症狀有無
    多種藥物使用、有無注射使用、使用期間、情緒及態度；「
    環境相關因素」係社會功能是否良好及支持系統等，作為判
    斷分數之依據。判定者判定「人格特質」、「臨床徵候」及
    「環境相關因素」合計3項分數，固係供為判定者判定「有
    無繼續施用毒品傾向」之審酌標準，但非唯一標準。綜合評
    分者，應根據臨床實務，有具體事證，認為個案「有繼續施
    用毒品傾向」者，以綜合評分者所評估為準等情，有「有無
    繼續施用毒品傾向」評估標準紀錄表、前揭評估標準評分說
    明手冊在卷可稽。查被告經臺灣桃園看守所附設之勒戒處所
    依上開標準評分結果，人格特質得16分、臨床徵候得50分、
    環境相關因素得5分，合計71分，綜合判斷為「有繼續施用
    毒品傾向」，有前開函文及所附「有無繼續施用毒品傾向證
    明書」在卷可稽。則該勒戒處所綜合評分者依個案之臨床實
    務及具體事證，判定被告為「有繼續施用毒品傾向」，依上
    開說明，尚無不合，足見被告確有繼續施用毒品之傾向，是
    本件聲請，依法核無不合，應予准許。爰命被告甲○○施用
    第一級毒品，令入戒治處所強制戒治，其期間為陸個月以上
    ，至無繼續強制戒治之必要為止，但最長不得逾壹年等語。
三、按施用毒品者，於裁定送觀察、勒戒後，有繼續施用毒品之
    傾向者，由法院裁定令入戒治處所施以強制戒治，其期間為
    6個月以上，至無繼續強制戒治之必要為止，但最長不得逾1
    年，毒品危害防制條例第20條第2項定有明文。原審以被告
    施用毒品犯行明確，且經觀察勒戒後，認有繼續施用傾向，
    而依上開規定，命強制戒治，核無不合。抗告意旨指摘「有
    無繼續施用毒品傾向證明書」所載不實云云，並無證據可佐
    ，而該證明書為公文書，依法自有其證據能力與證明力，尚
    非徒託空言所得推翻。至於上訴意旨請求調閱每日觀察紀錄
    ，以明戒斷症狀，及情緒態度等，是否有誤載或構陷乙節，
    然有無繼續施用傾向，如前所述，係綜合判斷，有其裁量基
    準與自由，並非以單一事項為準，則請求調閱某項紀錄，有
    無必要，即非無疑，何況，被告未能證明或釋明有遭構陷等
    情狀，則其請求當有誤會，綜上，本件抗告，並無理由，應
    予駁回。
四、據上論結，應依刑事訴訟法第412條，裁定如主文。
中    華    民    國    98    年    8     月    11    日
                  刑事第十八庭審判長法  官  吳鴻章
                                    法  官  陳健順
                                    法  官  周政達
以上正本證明與原本無異。
不得再抗告。
                                    書記官  廖純瑜
中    華    民    國    98    年    8     月    11    日


司法院資訊處製作；財團法人民間司法改革基金會備份。
